【裁判字號】    95,抗,51
【裁判日期】    950222
【裁判案由】    拍賣抵押物
【裁判全文】
臺灣臺中地方法院民事裁定  95年度抗字第51號
抗  告  人  甲○○○
相  對  人  台灣土地銀行股份有限公司
法定代理人  張義雄
上列當事人間聲請拍賣抵押物事件，抗告人對於民國94年12月28
日本院94年度中拍字第329號裁定提起抗告，本院合議庭裁定如
下：
    主  文
抗告駁回。
抗告程序費用新臺幣壹仟元由抗告人負擔。
    理  由
一、抗告意旨要以：本件相對人自承「案外人豐原市農會之債權
    債務已由相對人概括承受，且抵押權部分已完成讓與登記」
    ，故豐原市農會對抗告人所負債務及應履行之義務相對人亦
    應承擔，而抵押權又屬從屬物權，主債權不存在抵押權亦將
    失其所附。查豐原市農會並未撥款予相對人，則主債權之借
    貸關係既不存在，其抵押權縱經登記亦不得行使，消費借貸
    屬要物契約性質，未給付消費借貸物之金錢其契約無效，相
    對人與抗告人既無直接借貸關係，豐原市農會又未給付借貸
    物之金錢，則從形式上審查本件聲請拍賣抵押物不應准許，
    故原裁定自有不當，應予廢棄。
二、按抵押權人於債權已屆清償期而未受清償者，得聲請法院拍
    賣抵押物，就其賣得價金而受清償，民法第873條第1項定有
    明文。又聲請拍賣抵押物，原屬非訟事件，只須其抵押權已
    經依法登記，且債權已屆清償期而未受清償，法院即應為准
    許拍賣之裁定。至於為拍賣程序基礎之私法上權利有瑕疵時
    ，應由爭執其權利之人提起訴訟，以資救濟，不得僅依抗告
    程序聲明其有爭執，並據為廢棄拍賣裁定之理由（最高法院
    49年台抗字第244號判例、51年台抗字第269號判例意旨參照
    ）。是聲請拍賣抵押物事件，為裁定之法院僅就抵押權人所
    提出之債權憑證、抵押權設定契約書、他項權利證明書、土
    地暨建物登記謄本為形式上之審查，尚無從審酌屬於實體上
    法律關係之事由。本件抗告人雖以本件抵押權所擔保之消費
    借貸債權並不存在為由，提起抗告，惟揆諸上開說明，此項
    實體上法律關係之爭執，應由抗告人另行提起訴訟以資解決
    ，非本件非訟事件程序所得加以審究。原審依相對人所提出
    之借據、他項權利證明書、抵押權設定契約書、土地暨建物
    登記謄本、放款支出傳票、活期存款收入傳票等件為形式審
    查，准許相對人拍賣抵押物之聲請，於法並無不合。抗告意
    旨指摘原裁定不當，求予廢棄，為無理由，應予駁回。
三、據上論結，本件抗告為無理由，依非訟事件法第46條、第21
    條第2項、第24條第1項，民事訴訟法第495條之1第1項、第
    449條第1項、第78條，裁定如主文。
中    華    民    國    95    年    2     月    22    日
                民事第二庭      審判長法  官  許冰芬
                                      法  官  呂明坤
                                      法  官  蔡建興
正本係照原本作成。
如不服本裁定，僅得於收受本裁定正本送達後10日內，以適用法
規顯有錯誤為理由，向本院提出再抗告狀，（須附繕本一份及繳
納再抗告裁判費新台幣1,000元），經本院許可後始可再抗告。
中    華    民    國    95    年    2     月    22    日
                                      書記官


司法院資訊處製作；財團法人民間司法改革基金會備份。
